【裁判字號】    97,訴,435
【裁判日期】    970430
【裁判案由】    偽造文書等
【裁判全文】
臺灣臺北地方法院刑事判決               97年度訴字第435號
公  訴  人  臺灣臺北地方法院檢察署檢察官
被      告  子○○
選任辯護人  余忠益律師
上列被告因偽造文書等案件，經檢察官提起公訴（96年度偵字第
6233號），本院判決如下：
    主  文
本件公訴不受理。
    理  由
一、起訴意旨如附件起訴書所載。
二、按已經提起公訴或自訴之案件，在同一法院重行起訴者，應
    諭知不受理之判決，並得不經言詞辯論為之。刑事訴訟法第
    三百零三條第二款、第三百零七條分別定有明文。又訴訟上
    所謂一事不再理之原則，不論實質上之一罪，或想像競合犯
    、民國九十四年二月二日修正公布前刑法第五十五條、五十
    六條規定之牽連犯、連續犯等裁判上之一罪，其一部事實已
    經提起公訴者，因依據刑事訴訟法第二百六十七條：「檢察
    官就犯罪事實一部起訴者，其效力及於全部。」之規定，及
    審判不可分之效力，審理事實之法院對於全部犯罪事實，應
    依法均予審判，故有首揭條文之適用。
三、經查，被告子○○曾因涉嫌偽造有價證券案件，為臺灣臺北
    地方法院檢察署檢察官於九十六年十二月十九日提起公訴，
    本院在九十六年十二月三十一日以九十七年度訴字第一○號
    （下稱本院另案）受理後，於九十七年四月十八日判決：「
    子○○意圖供行使之用，而偽造有價證券，處有期徒刑三年
    六月。如附表所示之本票上偽造之共同發票人『卓金足』之
    本票部分及偽造之『卓金足』印章一枚均沒收。」（尚未確
    定），其認定被告之犯罪事實為：「子○○為向天○○借款
    新臺幣（下同）三十四萬元，須開立本票供擔保償還借款之
    用，明知卓金足並未同意簽發如附表所示本票，竟意圖供行
    使之用，未經卓金足同意，先於九十四年八月二十日前某日
    時，偽刻卓金足之印章一枚後，於九十四年八月二十日，在
    其位於臺北縣新店市○○路一○二巷十五號四樓之住處內，
    在如附表所示本票發票人欄上，偽造卓金足之印文一枚，以
    偽造完成卓金足表示同意擔任如附表所示本票共同發票人之
    本票一紙後，旋於同日持之前往天○○位於臺北縣新店市○
    ○○路一二七號二樓住處，交付予天○○而行使之，天○○
    因而貸予三十四萬元款項。嗣因子○○未能如期償還借款，
    經天○○前往本票上所留卓金足之地址而查無該地址及卓金
    足時，始知上情。」，此有本院另案判決及臺灣高等法院被
    告前案紀錄表在卷可稽。次查，證人天○○證稱：「（問：
    九十四年八月二十日該次子○○藉故向你借你所標得的互助
    會金三十四萬元時，你是否已領得該次之互助會金？）答：
    沒有。」、「（問：該三十四萬元互助會金你向誰標取？）
    答：這是子○○很早以前起的會，起會的時間忘記了，距離
    九十四年大約有三年時間，我是最後一期活會，子○○沒有
    給我互助金，本來子○○應該要給我三十六萬元，但她開三
    十四萬元的票，跟我借應該給我的會錢，並且跟我說剩下的
    二萬元當成參加她下次起的會的頭會標金，所以我不得已又
    參加她另外起的會（按，即為本案遭起訴涉嫌詐欺、行使偽
    造私文書的九十四年八月二十日合會）。」（本院卷第三三
    頁參照）。足認，被告本案遭起訴涉嫌詐欺等罪行如成立，
    與被告本院另案意圖供行使之用而偽造有價證券犯行，即有
    九十四年二月二日修正公布前刑法第五十五條牽連犯裁判上
    一罪關係。檢察官既已將犯行之一部即偽造有價證券的犯罪
    事實於九十六年十二月十九日提起公訴、同月三十一日繫屬
    於本院，之後再將他部即詐欺等犯行於九十七年一月二十一
    日向本院提起公訴，是構成已經提起公訴之案件，在同一法
    院重行起訴之情形。爰依前段說明，不經言詞辯論，逕為不
    受理之諭知。
四、據上論斷，應依刑事訴訟法第三百零三條條第二款、第三百
    零七條規定，判決如主文。
中    華    民    國    97    年    4    月    30     日
                  刑事第十庭審判長  法  官  林春鈴
                                    法  官  呂煜仁
                                    法  官  姚念慈
上正本證明與原本無異。
如不服本判決，應於送達後十日內，檢具繕本向本院提出上訴狀
上訴於臺灣高等法院。
                                    書記官  劉芸珊
中    華    民    國    97    年    4    月    30     日
臺灣臺北地方法院檢察署檢察官起訴書
                                      96年度偵字第6233號
    被      告  子○○  女  55歲（民國○○年○○月○日生）
                        住臺北縣新店市○○路102巷15號4樓
                        國民身分證統一編號：Ｚ000000000號
    選任辯護人  周嬿容律師
上列被告因詐欺等案件，已經偵查終結，認應該提起公訴，茲將
犯罪事實及證據並所犯法條分敘如下：
             犯罪事實
一、子○○明知已無資力，詎仍基於意圖為自己不法所有之概括
    犯意，分別於民國93年3月5日、94年8月20日及95年1月10日
    自任互助會會首，向乙○○等人招攬如附表所示之互助會，
    約定採內標方式標會，每會會款如附表所示，並於附表所示
    開標時間，在臺北縣新店市○○路102巷15號4樓子○○住處
    開標，嗣利用會員間互不相識，且會員多以電話聯絡確認，
    而未到場參與開標之機會，於96年6月30日以前之不詳時間
    ，連續在標單上，偽造如附表所示被冒標人之署名及競標利
    息，持以行使參加競標並得標後，使其他活會會員陷於錯誤
    而支付會款，足以生損害於該等被冒標之活會會員。嗣子○
    ○無法如期交付得標金，於95年11月5日在上址召開如附表
    所示編號1之互助會停標協調會時，經現場活會會員互相核
    對，查覺實際活會數與應剩活會數不符，各該會員始悉上情
    。
二、案經乙○○、宇○○、玄○○○、宙○○、甲○○、庚○○
    、天○○、己○○、壬○○○、寅○○、丑○○、卯○○○
    、辰○○、巳○○、丙○○、申○○、酉○○、亥○○、戌
    ○○、地○○、辛○○、癸○○、丁○○、未○○、戊○○
    、午○○等告訴及臺北縣政府警察局新店分局報告偵辦。
            證據並所犯法條
一、證據清單及待證事實
 ┌──┬────────────┬───────────────────┐
 │編號│     證  據  名  稱     │      待  證  事  項                  │
 ├──┼────────────┼───────────────────┤
 │ 1  │被告子○○之供述        │(1)被告於上述時、地召集如附表所示互助會│
 │    │                        │  之事實。                            │
 │    │                        │(2)上揭互助會投標時，投標人應填寫標單，│
 │    │                        │  並記載投標人姓名之事實。            │
 │    │                        │(3)被告無法提供會員卓金足之年籍資料、聯│
 │    │                        │  絡方式及如何取得卓金足本票之事實。  │
 ├──┼────────────┼───────────────────┤
 │ 2  │告訴人乙○○之指訴      │(1)其以自己及配偶己○○名義參加如附表所│
 │    │                        │  示編號1之互助會計5會，其中3會為死會 │
 │    │                        │  ，2會為活會之事實。                 │
 │    │                        │(2)被告無法如期交付會款之事實。        │
 │    │                        │(3)如附表所示編號1之互助會總會數59會， │
 │    │                        │  已開標會數32會，應剩活會27會，與實際│
 │    │                        │  活會數32會不符，遭冒標5會之事實。   │
 ├──┼────────────┼───────────────────┤
 │ 3  │告訴人宙○○之指訴      │(1)其參加如附表所示編號3之互助會，自95 │
 │    │                        │  年4月20日起至95年10月20日止，於開標 │
 │    │                        │  日依被告出示之標單，紀錄會員得標狀況│
 │    │                        │  之事實。                            │
 │    │                        │(2)如附表所示編號3之互助會於95年5月20日│
 │    │                        │  開標時，被告出示填載「王碧雲」署名之│
 │    │                        │  得標標單予其記錄之事實。            │
 ├──┼────────────┼───────────────────┤
 │ 4  │證人張雪媚之證述        │其未參加上述互助會之事實。            │
 ├──┼────────────┼───────────────────┤
 │ 5  │證人蔣孟蒨之證述        │(1)其以「陳水濱」名義參加如附表所示編號│
 │    │                        │  3之互助會，自94年8月15日起至95年10月│
 │    │                        │  20日止，於開標日依被告出示之標單，記│
 │    │                        │  錄會員得標狀況之事實。              │
 │    │                        │(2)如附表所示編號3之互助會95 年5月20   │
 │    │                        │  日開標時，被告出示填載「王碧雲」署名│
 │    │                        │  之得標標單予其紀錄之事實。          │
 ├──┼────────────┼───────────────────┤
 │ 6  │證人王碧雲之證述        │其所參加如附表所示編號3之互助會仍為活 │
 │    │                        │會，並未於95年5月20日得標之事實。     │
 ├──┼────────────┼───────────────────┤
 │ 7  │記載上述互助會得標情形之│(1)如附表所示編號1之互助會總會數59會， │
 │    │會員名冊3份             │  已開標會數32會，應剩活會數27會，與實│
 │    │                        │  際活會數32會不符，遭冒標5會之事實。 │
 │    │                        │(2)被告冒「張雪媚」名義參加如附表所示編│
 │    │                        │  號1之互助會之事實。                 │
 │    │                        │(3)被告冒「卓金足」名義參加如附表所示編│
 │    │                        │  號之2、3互助會之事實。              │
 │    │                        │(4)被告冒「王碧雲」名義於95年5月20日， │
 │    │                        │  標得95年5月20日如附表所示編號3之互助│
 │    │                        │  會名義標得會款之事實。              │
 ├──┼────────────┼───────────────────┤
 │ 8  │證人蔣孟蒨、告訴人宙○○│如附表所示編號3之互助會，於95年5月20日│
 │    │所填載之得標紀錄        │開標時，被告偽造「王碧雲」署名、競標利│
 │    │                        │息為4,500元之標單參加競標而得標之事實 │
 │    │                        │。                                    │
 ├──┼────────────┼───────────────────┤
 │ 9  │被告於95年10月27日、95年│(1)被告無法交付會款，而將如附表所示編號│
 │    │11 月5日召開之停標協調會│  1、3之互助會停會之事實。            │
 │    │會議紀錄                │(2)如附表所示編號1之互助會之實際活會數 │
 │    │                        │  32會，與應剩活會27會不符，遭冒標5會 │
 │    │                        │  之事實。                            │
 ├──┼────────────┼───────────────────┤
 │10  │被告分別於95年10月27日（│(1)被告因無資力停會，而開立本票予活會會│
 │    │編號3互助會）、95年11月5│  員之事實。                          │
 │    │日（編號2互助會）、95年 │(2)如附表所示編號1之互助會實際活會數多 │
 │    │11月10日（編號3互助會） │  於應剩活會數之事實。                │
 │    │開立予活會會員之本票影本│                                      │
 │    │23 張、29張、2張        │                                      │
 ├──┼────────────┼───────────────────┤
 │11  │被告轉讓予會員天○○之「│卓金足之地址係虛構，及卓金足為人頭會員│
 │    │卓金足」本票影本1張     │之事實。                              │
 └──┴────────────┴───────────────────┘
 二、按中華民國刑法業於94年2月2日修正公布，並於95年7月1日
    施行，而修正後之刑法（下稱新法）已刪除第55條有關牽連
    犯及第56條有關連續犯之規定，惟被告行為時均係在新法施
    行前，依刑法第2條第1項規定比較結果，自以修正前牽連犯
    從一重處斷及連續犯論以一罪之規定較有利於被告，而應適
    用修正前之刑法，合先敘明。核被告所為，係犯刑法第216
    條之行使偽造之第220條、第210條準私文書罪、第339條第1
    項之詐欺取財罪嫌。被告所為各次犯罪行為之具體日期，訊
    據其本人與各告訴人，俱因事過境遷，無從明確供述，卷查
    復無其他佐證足認係在刑法修正公布之後，自應本於罪疑法
    則，認為犯罪發生時間皆在95年6月30日以前，先後多次行
    使偽造準私文書及詐欺犯行，時間緊接，犯罪構成要件相同
    ，顯係基於概括犯意而為，為連續犯，請依修正前刑法第56
    條規定，論以一罪並依法加重其刑。所犯行使偽造準私文書
    罪與詐欺取財罪間有方法結果之關係，係牽連犯，請依修正
    前刑法第55條規定從一重之行使偽造準私文書罪處斷。偽造
    之標單及其上偽造署名，係被告所有供犯罪所用之物，雖未
    扣案，惟不能證明業已滅失，請依刑法第219條規定，宣告
    沒收之。
五、依刑事訴訟法第251條第1項提起公訴。
     此    致
 臺灣臺北地方法院
中    華    民    國    97    年    1     月    21    日
                              檢  察  官  呂朝章
本件正本證明與原本無異
中    華    民    國    97    年    1     月    30    日
                              書  記  官  吳建蕙
附錄本案所犯法條全文
中華民國刑法第210條
(偽造變造私文書罪)
偽造、變造私文書，足以生損害於公眾或他人者，處 5 年以下有
期徒刑。
中華民國刑法第216條
(行使偽造變造或登載不實之文書罪)
行使第 210 條至第 215 條之文書者，依偽造、變造文書或登載不
實事項或使登載不實事項之規定處斷。
中華民國刑法第220條
在紙上或物品上之文字、符號、圖畫、照像，依習慣或特約，足以
為表示其用意之證明者，關於本章及本章以外各罪，以文書論。
錄音、錄影或電磁紀錄，藉機器或電腦之處理所顯示之聲音、影像
或符號，足以為表示其用意之證明者，亦同。
稱電磁紀錄，指以電子、磁性或其他無法以人之知覺直接認識之方
式所製成之紀錄，而供電腦處理之用者。
中華民國刑法第339條
(普通詐欺罪)
意圖為自己或第三人不法之所有，以詐術使人將本人或第三人之物
交付者，處 5 年以下有期徒刑、拘役或科或併科 1 千元以下罰金
。
以前項方法得財產上不法之利益或使第三人得之者，亦同。
前二項之未遂犯罰之。
附表：
 ┌──┬───────┬────┬─────┬───┬─────┬────────┐
 │    │              │        │          │      │已開標會數│被冒標人        │
 │編號│互助會起迄時間│每會會款│ 開標時間 │ 會數 ├─────┼────────┤
 │    │              │        │          │      │應剩活會  │實際活會數      │
 ├──┼───────┼────┼─────┼───┼─────┼────────┤
 │ 1  │93年3月5日至98│1萬元   │每月5日   │ 59人 │32        │張雪媚及另4名姓 │
 │    │年1月5日      │        │          │      │          │名不詳之人      │
 │    │              │        │          │      ├─────┼────────┤
 │    │              │        │          │      │27        │32              │
 ├──┼───────┼────┼─────┼───┼─────┼────────┤
 │ 2  │95年1月10日至 │1萬元   │每月10日  │ 31人 │11        │卓金足          │
 │    │97 年6月10日  │        │          │      ├─────┼────────┤
 │    │              │        │          │      │20        │21              │
 ├──┼───────┼────┼─────┼───┼─────┼────────┤
 │ 3  │94年8月20日至 │2萬元   │每月20日  │ 46人 │15        │王碧雲、卓金足  │
 │    │98 年5月20日  │        │          │      ├─────┼────────┤
 │    │              │        │          │      │31        │33              │
 └──┴───────┴────┴─────┴───┴─────┴────────┘


司法院資訊處製作；財團法人民間司法改革基金會備份。
